【裁判字號】    96,重訴,49
【裁判日期】    970130
【裁判案由】    槍砲彈藥刀械管制
【裁判全文】
臺灣板橋地方法院刑事判決              96年度重訴字第49號
公  訴  人  臺灣板橋地方法院檢察署檢察官
被      告  乙○○
                    另案於臺灣桃園監獄執行中
選任辯護人  陳政峰律師
上列被告因槍砲彈藥刀械管制案件，經檢察官提起公訴（96年度
偵字第16277 號），本院判決如下：
    主  文
乙○○無罪。
    理  由
一、公訴意旨略以：被告乙○○於民國92年11月5 日，在台北縣
    中和市○○街290 之1號 住處，以新台幣15000 元之代價，
    將仿美製WALTHER 廠半自動換裝金屬槍管，可發射金屬子彈
    具殺傷力之手槍一枝，含彈匣1 個（槍枝管制編號：
    0000000000），售予甲○○（已經法院判決確定）。嗣於92
    年12月9 日下午2 時許，甲○○騎乘車號OQC-075 號機車將
    上開手槍及子彈置於機車至物箱內，在台北縣新店市○○街
    322 號前為警查獲，並於機車置物箱內起出上開手槍1 支，
    始悉上情。被告所為，係違反槍砲彈藥刀械管制條例第8 條
    第1項之販賣可發射金屬子彈槍枝罪嫌。
二、按犯罪事實應依證據認定之，無證據不得認定其犯罪事實；
    又不能證明被告犯罪者，應諭知無罪之判決，刑事訴訟法第
    154 條第2 項、第301 條第1 項分別定有明文。次按所謂證
    據，係指直接間接足以證明犯罪行為之一切證人、證物而言
    ；且事實之認定，應憑證據，如未能發現相當證據，或證據
    不足以證明，自不能以推測或擬制之方法，以為裁判基礎，
    最高法院30年上字第128 號、40年臺上字第86號判例均可資
    參考。再按認定不利於被告之事實，須依積極證據，苟積極
    證據不足為不利於被告事實之認定時，即應為有利於被告之
    認定，最高法院30年上字第816 號判例意旨可資參照。另按
    刑事訴訟上證明之資料，無論其為直接或間接證據，均須達
    於通常一般之人均不致有所懷疑，而得確信其為真實之程度
    ，始得據為有罪之認定，若其關於被告是否犯罪之證明未能
    達此程度，而有合理懷疑之存在，致使無從形成有罪之確信
    ，根據「罪證有疑，利於被告」之證據法則，即不得遽為不
    利被告之認定，有最高法院76年臺上字第4986號判例可稽。
三、公訴人認被告涉有上揭罪嫌，無非係以：本件係甲○○於92
    年12月9 日晚間在台北縣新店市○○街遭員警在其所騎乘之
    機車置物箱內查獲手槍一把含彈匣及不具殺傷力之子彈3 顆
    ，使之有上開槍、彈，經員警詢問時，甲○○供稱係一真實
    姓名年籍不詳自稱「乙○○」之男子以15000 元售予，因甲
    ○○並未提供乙○○之年籍資料，因此員警並未循線查獲乙
    ○○。而被告另因持有改造手槍1 枝及子彈1 顆，於93年1
    月7 日下午在台北縣中和市○○街之住處為警查獲，該案件
    於94年12月20日為台灣高等法院以94年度上訴字第1823號案
    件判決無罪，檢察官收受判決後發現該案之「乙○○」與
    本件之乙○○可能係同一人，乃發函本署要求查明，經訊問
    證人甲○○並提示被告之口卡片供其指認，證稱確係本件之
    被告乙○○，證人並就被告之住處在台北縣中和市○○街之
    2 樓公寓，樓下係一理髮廳等地理位置描述詳細，就被告販
    售槍枝之原因係因被告積欠他人款項乃以15000 元之代價將
    上開槍枝及子彈出售，並分數次給付金錢等情證述綦詳，且
    訊之被告亦供稱家住台北縣中和市○○街之2 樓公寓，樓下
    係一理髮廳等情與證人所述相符，被告亦坦承與證人甲○○
    熟識，二人並無發生衝突，是以證人甲○○顯非誣指。且經
    安排被告前往法務部調查局測謊，被告竟拒絕測謊，顯然畏
    罪情虛，此外被告所販賣之槍枝具有殺傷力之事實，業經內
    政部警政署刑事警察局鑑定在案，有該局93年2 月9 日刑鑑
    字第0920237011號槍彈鑑定書（詳台灣板橋地方法院93年度
    訴字第939 號判決書）可資佐證，因認被告販賣槍枝犯嫌堪
    予認定。然訊據被告堅決否認有何販賣槍枝犯行，辯稱：那
    是甲○○陷害伊的，伊不曾在92年11月5 日與甲○○見面，
    也不曾從甲○○那邊收取15,000元，也沒有交付起訴書所載
    的槍給他，伊認識甲○○，伊和甲○○是同事，曾經在一起
    上班過，都是餐廳少爺，伊沒有拿槍給甲○○看過，伊和甲
    ○○有間接的仇恨，因為他欠伊舅舅幾千元，是打電動玩具
    輸的，他並不認識伊舅舅，而是因為伊帶他到伊舅舅開的電
    動玩具店打電動，後來被伊舅舅修理，後來伊舅舅跟伊提到
    這件事情，伊後來有去找甲○○，口氣不是很好，因為伊還
    是要跟甲○○要這個錢，但是並沒有要到，甲○○後來還帶
    警察抄伊舅舅的店等語。
四、經查：證人甲○○於偵查中證稱：係因被告欠別人錢沒有錢
    還，所以把上開槍枝賣給伊15,000元，拿去償還欠別人的債
    務，日期伊已經記不清楚，但伊記得是在被告位於中和市○
    ○街家中賣給伊的，伊只記得被告住2 樓，樓下是理髮廳，
    而且是在晚上賣給伊的，伊總共分四、五次給被告，一共交
    付15,000元，前幾次在被告家，後幾次在伊中和市○○路家
    中，被告有給伊3 顆子彈，伊放在彈匣內，後經警查獲。不
    知被告槍枝來源等情（偵查卷第42、43頁），然經本院調取
    證人甲○○槍砲、竊盜等案卷（臺灣臺北地方法院檢察署92
    年度偵字第24723 號卷、臺灣板橋地方法院檢察署93年度偵
    字第3142號卷、本院93年度訴字第939 號卷、臺灣高等法院
    93年度上訴字第2857號卷）以觀，證人甲○○於警詢中供稱
    ：上開槍枝係向被告以15,000元購買，伊買來置放家中電腦
    桌作為裝飾用，被告當初因缺錢用，想用該槍枝作為抵押，
    以上開數額作為交換，警方於伊騎乘之機車置物箱查獲該槍
    枝，係因當日想帶出來還給被告，但伊不知道被告電話，無
    法以電話聯繫被告等情（臺灣臺北地方法院檢察署92年度偵
    字第24723 號卷，第13、14頁），偵查中供稱：上揭槍枝是
    在92年11月15日晚間，因為「阿貴」欠伊錢，所以拿槍枝押
    在伊那裡，伊只是因為好奇先留下，因為「阿貴」硬塞給伊
    ，伊不知道可否擊發，「阿貴」說是道具槍等情（同前卷，
    第56頁），於另案偵查中供稱：本案槍枝係「乙○○」放在
    伊那邊，乙○○大約62年次，住在中和市○○街，乙○○說
    該槍可以開，因張欠伊15,000元，所以伊沒有拿去交給警察
    ，伊主要是想拿回15,000元，才供張寄放在伊那邊等情（臺
    灣板橋地方法院檢察署93年度偵字第3142號卷，第27頁），
    於本院另案審理時供稱：該槍枝係在92年11月初在中和市○
    ○街某處「乙○○」交給伊的，伊拿回去就放在家裡，查獲
    那一天，帶在身上被抓到，該槍枝係「乙○○」押在伊那邊
    的，因為他說他欠地下錢莊錢，請伊借他錢還利息，所以把
    東西押在伊那邊，槍枝是在11月5 日伊領薪水時取得，並把
    錢借給乙○○等情（本院93年度訴字第939 號卷，第68、70
    、94頁）、臺灣高等法院審理時供稱：該槍枝不是伊的，是
    乙○○押在伊那裡的（臺灣高等法院93年度上訴字第2857
    號卷，第37頁），顯示歷次供述並不相符，就槍枝取得原因
    及過程供述出入，又顯非僅因記憶不清所致，仍屬有疑，就
    未與被告聯繫而逕自攜帶槍枝外出返還被告乙節，亦與常情
    有違，則證人乙○○於本院審理時經傳、拘無著，無從以詰
    問方式檢驗其可信度，於其前揭供述、證述仍難確信無疑之
    狀況下，自無從僅執其前揭供述、證述，認定被告犯行。
五、本案公訴意旨所舉證據，實僅有證人甲○○之單一指證，並
    以其他方式佐認證人甲○○之可信性，然被告於偵查中自稱
    與甲○○並無嫌隙，又拒絕測謊，尚無從據此推知甲○○即
    無誣指之可能，更難因此認為甲○○所述更為可信，從而證
    人甲○○歷次供述與證述情節仍有出入，尚屬有疑，無從以
    其能正確指出被告住所，即採認無疑。綜上所述，證人甲○
    ○證述情節不一，具有相當瑕疵，難以逕採，尚無從僅憑其
    具有瑕疵之證述，認定被告犯罪，是檢察官所舉證據，未足
    超越合理懷疑而證明被告成立公訴意旨所指之販賣槍枝罪責
    ，此外復查無其他積極事證足資證明被告確有此犯行，揆諸
    首揭說明，要屬不能證明被告犯罪，即應依法為被告無罪之
    諭知。
據上論斷，應依刑事訴訟法第301條第1項，判決如主文。
本件經檢察官靳開聖到庭執行職務。
中    華    民    國    97    年    1     月    30    日
                  刑事第三庭  審判長法  官  王屏夏
                                    法  官  彭全曄
                                    法  官  王偉光
以上正本證明與原本無異。
如不服本判決，應於判決送達後10日內向本院提出上訴狀。
                                    書記官  陳怡君
中    華    民    國    97    年    1     月    30    日


司法院資訊處製作；財團法人民間司法改革基金會備份。
